臺灣臺中地方法院刑事判決
111年度訴字第417號
公  訴  人  臺灣臺中地方檢察署檢察官
被      告  黃世郎



上列被告因違反水土保持法案件，經檢察官提起公訴（110年度
偵字第15908號），本院判決如下：
    主    文
黃世郎無罪。 
    理    由
一、公訴意旨略以：被告黃世郎明知臺中市○○區○○○段00○00○00
    地號土地為中華民國所有交由行政院農業委員會林務局南投
    林區管理處（下稱：南投林管處）管理且為國有林班地，未
    經同意不得擅自墾殖、占用，竟基於在他人林地內擅自墾殖
    、占用之犯意，未經南投林管處同意，自民國109年9月18日
    後某日起，在上開林地上(埔里事業區第24、25林班)搭建工
    寮1棟、水塔1個、貨櫃屋1棟、神龕1座及拓寬道路，以此方
    式墾殖、占用上開林地面積達0.1028公頃，幸未生水土流失
    之結果。嗣經南投林管處臺中工作站森林護管員曾崇綸於11
    0年1月18日巡視時發現，始悉上情。因認被告涉犯水土保持
    法第32條第4項、第1項之在國有林區非法墾殖、占用致生水
    土流失未遂罪嫌等語。
二、按犯罪事實應依證據認定之，無證據不得認定犯罪事實。又
    不能證明被告犯罪者，應諭知無罪之判決，刑事訴訟法第15
    4條、第301條第1項分別定有明文。又刑事訴訟法第161條第
    1項規定：檢察官就被告犯罪事實，應負舉證責任，並指出
    證明之方法。因此，檢察官對於起訴之犯罪事實，應負提出
    證據及說服之實質舉證責任。倘其所提出之證據，不足為被
    告有罪之積極證明，或其指出證明之方法，無從說服法院以
    形成被告有罪之心證，基於無罪推定之原則，自應為被告無
    罪判決之諭知（最高法院92年台上字第128號判決要旨參照
    ）。而認定犯罪事實所憑之證據，雖不以直接證據為限，間
    接證據亦包括在內，然而無論直接證據或間接證據，其為訴
    訟上之證明，須於通常一般之人均不致有所懷疑，而得確信
    其為真實之程度者，始得據為有罪之認定，倘其證明尚未達
    到此一程度，而有合理之懷疑存在，而無從使事實審法院得
    有罪之確信時，即應由法院為諭知被告無罪之判決（最高法
    院76年台上字第4986號判決參照）。
三、公訴意旨認被告涉犯水土保持法第32條第4項、第1項之罪，
    無非以被告於警詢及偵查中之供述、證人即南投林管處臺中
    工作站森林護管員曾崇綸於警詢及偵查中之供述、南投林管
    處110年1月28日投授中政字第1104300384號函及其所附之森
    林被害告訴書、遭占用位置圖、現場照片、土地建物查詢資
    料及地籍圖、南投林管處110年7月9日投政字第1104105586
    號函及其所附之工作日報表、套繪圖、南投林管處110年12
    月7日投政字第1104212969號函及其所附之套繪圖及臺灣臺
    中地方檢察署公務電話紀錄、東勢林管處107年5月15日勢雙
    政字第1073401980號函、第0000000000號函及國有林地出租
    造林契約書影本等為其論據。
四、訊據被告固坦承在臺中市○○區○○○段00○00○00地號土地林地
    內之神龕上加上頂蓋等情，惟堅詞否認有何違反水土保持法
    犯行，辯稱：我是承租黑田段39、40地號的土地，與臺中市
    ○○區○○○段00○00○00地號土地中間隔一條河，前開林地上的
    工寮、水塔、貨櫃屋本來就放在那裡的，是前一個承租人何
    金峻的行為，我只有幫那邊的佛像加一個頂蓋，我沒有拓寬
    道路，神龕我已經移除了，其餘東西不是我的，我沒有去動
    等語。經查：
  ㈠被告向行政院農業委員會林務局東勢林區管理處承租黑田段3
    9、40地號土地，且黑田段39、40地號土地與臺中市○○區○○○
    段00○00○00地號土地相鄰，中間間隔一條河，再臺中市○○區
    ○○○段00○00○00地號土地上有工寮、水塔、貨櫃屋、神龕各1
    座，被告有在該神龕上加上一頂蓋等情，業據被告於本院準
    備程序及審理中坦承不諱，核與證人即南投林管處臺中工作
    站森林護管員曾崇綸於警詢、偵查、本院審理中之證述相符
    ，並有行政院農業委員會林務局南投林區管理處110年1月28
    日投授中政字第1104300384號函及其所附之森林被害報告書
    、臺中市○○區○○○段00○00○00地號非法占用位置圖、現場照
    片、土地建物查詢資料及地籍圖查詢資料、行政院農業委員
    會林務局東勢林區管理處107年5月15日勢雙政字第10734019
    80號函、第0000000000號函及國有林地出租造林契約書、行
    政院弄業委員會林務局農林航空測量所111年4月19日農測供
    字第1119101060號函暨所附航空照片在卷可佐，此部分之事
    實固堪認定。
  ㈡次查，證人即南投林管處臺中工作站森林護管員曾崇綸於偵
    查及本院審理中證稱：我於110年1月18日發現臺中市○○區○○
    ○段00○00○00地號土地遭人搭建工寮1棟、水塔1座、貨櫃屋1
    棟、神龕1座及未經核准拓寬道路，我不清楚上開建物是何
    時蓋的，這些物件外有設一道鐵門，道路何時拓寬我也不清
    楚，進去才發現的，我也無法確認工寮、水塔、貨櫃屋是否
    是被告搭建，我看到的時候東西已經在那邊了，但神龕確實
    是被告搭建的，我在鐵門外面跟裡面各裝一部紅外線攝影機
    ，有照到被告騎機車進出鐵門，我只能確定神龕是被告搭的
    ，我110年在路上遇到被告時，我有問他神龕是不是他搭的
    ，他說是，他說要去拆掉，隔一星期我上去看時，神龕已經
    拆掉了，詳細時間我不記得，我在110年1月18日之前有去附
    近的土地巡過2、3次，但沒有很靠近去巡視，只能用遠望的
    ，因為那邊很少人進出，我要巡視1000多甲的地沒有辦法每
    個地方都到達，這邊不是一般的巡視路線，那天剛好經過順
    便去看一下，偵卷第135頁的照片是我拍攝的，我認為照片
    編號1是道路的起點、編號2是道路的終點，我在拍攝這2張
    照片前，沒有到現場看過，不知道原先道路的範圍到哪裡，
    該道路的終點也沒有通往對外聯繫的道路，偵卷第137頁照
    片編號8是私設神龕，支撐頂蓋的是木頭，上面蓋的是塑膠
    ，下方擺放比較扁平的石塊，目前被告已經拆除移走，我有
    跟被告說這邊不能設，他就馬上拆掉，沒有跟我爭執，我有
    詢問過他照片編號3至7的挖土機、搬運車、水塔、工寮、貨
    櫃屋，被告說不是他的等語（見偵卷第187-189頁、本院卷
    第69-80頁）。可知證人於110年1月18日巡視發現臺中市○○
    區○○○段00○00○00地號土地遭人搭建工寮1棟、水塔1座、貨
    櫃屋1棟、神龕1座及未經核准拓寬道路，該日之前有至附近
    巡視然並未發現上開物品，惟其平時巡視山林範圍甚大，在
    該日之前也只有在附近遠望，該處並非固定之巡邏點，縱未
    發現上開物品，亦無從確認上開工寮、水塔、貨櫃屋實際放
    置之時間為何，證人亦不能確認該等物品是否為被告所放置
    ，又被告所承租之黑田段39、40地號土地，與上開土地相鄰
    ，被告在該處出入，並無不合理之處，自難僅憑被告經證人
    發現在該土地上出入，即遽認上開土地上之工寮1棟、水塔1
    座、貨櫃屋1棟、拓寬道路等係被告所為。況自證人拍攝如
    偵卷第135頁照片編號1、2觀之，地面上固有挖土機或大型
    車輛行駛過之痕跡，然並無對外聯絡功能，是否為道路已有
    可疑，又證人亦不能確認拍攝前之狀態為何，縱認為係道路
    ，亦無從認定是否有經「拓寬」。再被告固坦承有將該處神
    龕加上頂蓋，惟自偵卷第137頁照片編號8及證人前開所述，
    可知該神像僅係擺放於扁平石頭上，旁以木頭2枝插入土地
    ，其上擺放塑膠頂蓋，實與水土保持法第32條規定之「墾殖
    」相去甚遠，又被告經證人告知後，隨即將該神龕移除，是
    否有「占用」該土地之故意，亦有可疑，實不足為不利於被
    告之認定。
  ㈢至於檢察官提出臺中市○○區○○○段00○00○00地號土地之歷年空
    照圖，固然可見該土地自108年11月間（見偵卷第139頁）至
    110年2月20日止（見本院卷第51頁），自空照圖上可見之地
    貌有些許改變，然空照圖拍攝距離甚遠，拍攝時間間隔亦久
    ，且地表植被亦會影響所能拍攝到之影像，實無從確認該土
    地上之工寮1棟、水塔1座、貨櫃屋1棟等物實際放置之時間
    ，且縱能確認，亦無從證明係被告所為，不足為不利於被告
    之認定。
五、綜上所述，本案犯罪事實依檢察官所舉前開事證，經綜合評
    價之結果，認尚未達於通常一般之人均不致有所懷疑，而得
    確信被告等確有公訴意旨所指之違反水土保持法犯行，本院
    尚無從形成有罪確信之心證。揆諸前揭法律規定及判決意旨
    ，自應為被告無罪之諭知。
據上論斷，應依刑事訴訟法第301條第1項前段，判決如主文。
本案經檢察官白惠淑提起公訴，檢察官李濂到庭執行職務。
中　　華　　民　　國　　111 　年　　6 　　月　　30　　日
                  刑事第六庭  審判長法  官  柯志民
                                    法  官  蔡逸蓉
                                    法  官  陳昱翔
以上正本證明與原本無異。
如不服本判決應於收受判決後20日內向本院提出上訴書狀，並應
敘述具體理由；其未敘述上訴理由者，應於上訴期間屆滿後20日
內向本院補提理由書（均須按他造當事人之人數附繕本）「切勿
逕送上級法院」。
告訴人或被害人如不服判決，應備理由具狀向檢察官請求上訴，
上訴期間之計算，以檢察官收受判決正本之日起算。 
檢察官得上訴，被告不得上訴
                                    書記官  陳筱惠
中　　華　　民　　國　　111 　年　　6 　　月　　30　　日